【裁判字號】    97,上易,887
【裁判日期】    970715
【裁判案由】    竊盜
【裁判全文】
臺灣高等法院刑事判決                 97年度上易字第887號
上  訴  人
即  被  告  丙○○
選任辯護人  王治魯律師
上  訴  人
即  被  告  乙○○
選任辯護人  潘秀華律師
上列上訴人等因竊盜案件，不服臺灣桃園地方法院95年度易字第
1620號，中華民國96年11月20日第一審判決（起訴案號：臺灣桃
園地方法院檢察署95年度偵字第7375號），提起上訴，本院判決
如下：
    主  文
原判決撤銷。
丙○○意圖為自己不法之所有，結夥三人以上，毀越安全設備，
於夜間侵入住宅竊盜，累犯，處有期徒刑壹年陸月，減為有期徒
刑玖月。
乙○○意圖為自己不法之所有，結夥三人以上，毀越安全設備，
於夜間侵入住宅竊盜，處有期徒刑壹年壹月，減為有期徒刑陸月
又拾伍日。
    事  實
一、丙○○（綽號「阿明」）前於民國九十二年間，因違反毒品
    危害防制條例案件，經臺灣桃園地方法院以九十二年度訴字
    第四七六號判決判處有期徒刑八月確定，再於九十三年間，
    因違反毒品危害防制條例案件，經同法院以九十三年度桃簡
    字第四二三號判決判處有期徒刑三月確定，上開二罪經臺灣
    桃園地方法院以九十三年度聲字第一二一七號裁定定應執行
    有期徒刑十月確定，於九十四年七月十三日因縮短刑期假釋
    出監並付保護管束，後其假釋未經撤銷，刑期至九十五年一
    月七日屆滿，未執行之刑以已執行論而執行完畢。
二、丙○○猶不知悔改，因知悉其熟識之人甲○○於九十五年三
    月十二日晚間將前往臺中，認係下手行竊之時機，故於同日
    下午五、六時許，以其持用之門號0000000000號
    行動電話聯絡夥同乙○○，二人謀定當晚至甲○○住處竊盜
    ，並由丙○○另邀真實姓名年籍不詳綽號「召炫」之成年男
    子，「召炫」則邀具相同犯意之成年男子「小丘」共同參與
    。四人共同基於意圖為自己不法所有之犯意聯絡，於九十五
    年三月十二日晚間七時許，乙○○即駕駛其所有之自用小客
    車抵達丙○○位於桃園縣中壢市○○街二三巷五號四樓之住
    處，並於同日晚間八時四分許，由乙○○以其持用之門號0
    000000000號行動電話撥打甲○○所持用之門號0
    000000000號行動電話，佯稱欲向甲○○購買海洛
    因毒品，以探聽甲○○是否確將離開住處，經甲○○表示當
    晚將前往臺中後，丙○○、乙○○、「小丘」及「召炫」即
    結夥三人以上，由乙○○駕駛其所有之自用小客車搭載丙○○，「小丘」及「召炫」則另自不詳地點駕駛廂型車一輛，
    分別前往甲○○位於桃園縣平鎮市○○路六五四巷六○弄二
    ○號八樓住處。嗣於九十五年三月十二日晚間九時許之夜間
    ，乙○○、丙○○抵達甲○○住處巷口時，乙○○再於晚間
    九時一分許，以前開門號0000000000號行動電話
    撥打甲○○持用之門號0000000000號行動電話，
    確認甲○○確實前往臺中後，乙○○即在甲○○住處巷口此
    一該社區對外聯絡必經之處停車把風接應，丙○○則獨自下
    車徒步進入甲○○住處社區，「小丘」、「召炫」亦隨後駕
    駛上開廂型車，行經甲○○住處社區警衛室前之該社區○○○○○道，駛入該社區地下室。嗣丙○○、「小丘」、「召
    炫」三人即至甲○○位於社區八樓之住處，以不詳之物（無
    證據證明係兇器）砸毀甲○○住處陽臺旁鋁窗之玻璃後，翻
    越該窗戶之安全設備侵入甲○○之住宅內，徒手竊取甲○○
    所有現金新臺幣（下同）三萬元、黃金三兩、筆記型電腦一
    臺、手錶六只、集郵冊十三本、錢幣冊二本、數位相機三臺
    、現金卡及信用卡共十張、數據機一臺、無線上網機一臺、
    護貝機一臺得手，丙○○並於在甲○○住處內行竊時，以門
    號0000000000號行動電話密集撥打乙○○持用之
    門號0000000000號行動電話與乙○○保持聯絡，
    以瞭解把風狀況；乙○○亦於丙○○、「小丘」、「召炫」
    三人在甲○○住處內行竊時，以其持用之上開行動電話撥打
    丙○○所有之門號0000000000號行動電話，回報
    把風狀況並瞭解行竊進度。嗣丙○○、「小丘」、「召炫」
    即將上開得手財物搬運至上開「小丘」及「召炫」所駕駛之
    廂型車內，丙○○、「小丘」、「召炫」即共乘該輛廂型車
    循原路駛出地下室並離開上開社區。丙○○搭乘上開廂型車
    離開甲○○住處社區後，隨即換乘乙○○所駕駛仍停於該住
    處巷口之自用小客車，由乙○○接應離去。「小丘」及「召
    炫」則駕駛前開廂型車，將上開竊盜得手之財物載運至丙○○位於桃園縣中壢市○○街二三巷五號四樓之住處內藏放，
    嗣丙○○再將得手現金中之一百元紙鈔二十五張分贓與乙○○。嗣甲○○返家後發覺住處遭竊，經調閱該住處社區監視
    錄影帶，並循線查知行竊者其中一人為乙○○後，報警處理
    ，始悉上情。
三、案經案經桃園縣政府警察局平鎮分局報告臺灣桃園地方法院
    檢察官偵查起訴。
    理  由
一、證據能力之認定：
  (一)按被告以外之人於審判外之陳述，雖不符刑事訴訟法第一百
    五十九條之一至第一百五十九條之四之規定，然經當事人於
    審判程序同意作為證據，法院審酌該言詞陳述作成時之情況
    ，認為適當者，亦得為證據，刑事訴訟法第一百五十九條之
    五第一項定有明文；當事人、代理人或辯護人於法院調查證
    據時，知有刑事訴訟法第一百五十九條第一項不得為證據之
    情形，而未於言詞辯論終結前聲明異議者，視為有前項之同
    意，同法條第二項定有明文。經查，證人甲○○於警詢時之
    供述，固為審判外之陳述而屬傳聞證據，惟上訴人即被告丙○○、乙○○及其選任辯護人就該審判外之供述，於本院準
    備及審理程序時並不爭執證據能力，且迄於言詞辯論終結前
    復未聲明異議（本院卷九七、一一六頁），而本院審酌上揭
    證人陳述作成時之情況，並無違法取證及證明力明顯過低之
    瑕疵，再證人甲○○之供述復經原審依法傳喚到庭具結後進
    行交互詰問程序（原審卷一三二至一四二頁），洵無妨害被
    告防禦權之虞，自有證據能力。
  (二)次按被告以外之人於偵查中向檢察官所為之陳述，除顯有不
    可信之情況者外，得為證據，刑事訴訟法第一百五十九條之
    一第二項規定明確。經查：證人甲○○、黃永輝於於檢察官
    偵訊時，以證人身分所為之供述，雖為被告以外之人於審判
    外之言詞陳述，惟業經具結在卷，與法定要件相符；且核其
    陳述時之外在環境及情況，亦查無顯有不可信之情況；況證
    人甲○○、黃永輝於原審審理中業以證人身分具結而為陳述
    ，並經被告等之反對詰問（原審卷一三二至一四二、一二五
    至一二九頁），洵無妨害被告之防禦權之虞，本院亦認以之
    作為證據為適當，故依諸上開規定，上揭證人於偵查之陳述
    自有證據能力。
  (三)本件認定事實所引用之本件卷證所有證據（文書證據），檢
    察官、被告於本院均未主張排除前開書證之證據能力，且迄
    於本院言詞辯論終結前均未表示異議（本院卷九八、一一七
    、一一八頁），本院經審酌前開書證並非公務員違背法定程
    序所取得，亦無刑事訴訟法第一百五十九條之四顯有不可信
    之情況，故上揭卷證證據（文書證據），應有證據能力。
二、上揭事實業據被告丙○○、乙○○於本院審理時均坦承不諱
    （本院卷八二、九五、九七、一一四、一二一頁），核與證
    人即被害人甲○○於警詢及原審證稱：「九十五年三月十二
    日晚間，乙○○曾打電話給伊，說要來找伊，伊跟乙○○他
    說伊人不在，伊要回臺中的家，明天下午才會回來。後來乙○○又打了一通，距離上一通電話大概隔了十幾分鐘，接到
    這通電話時，伊人在高速公路上，乙○○說要來拿東西，伊
    說伊不在，乙○○說不然來跟伊老婆拿，伊說伊跟伊老婆一
    起下臺中。伊沒有跟乙○○約定什麼時候會回來或什麼時候
    要跟他見面，也沒有說伊幾點會回到桃園縣平鎮市住處，叫
    他在伊家等伊，伊跟乙○○說有事情明天再說。隔天九十五
    年三月十三日凌晨三時三十分左右，伊回到桃園縣平鎮市住
    處後，發現伊家遭竊，竊嫌打開伊八樓住處旁樓梯間的窗戶
    ，再跳過去打破伊住處陽臺所設鋁窗的玻璃，打開後再翻進
    去陽臺進入伊家行竊。伊的現金三萬元、黃金三兩、筆記型
    電腦一臺、手錶六只、集郵冊十三本、錢幣冊二本、數位相
    機三臺、現金卡及信用卡共十張、數據機一臺、無線上網機
    一臺、護貝機一臺被偷走」等情（偵卷二八至三一頁，原審
    卷一三二至一四二頁），互核相符。再查：
  (一)被告丙○○於九十五年三月十二日下午五時三十分許，確曾
    以門號0000000000號行動電話撥打被告乙○○之
    門號0000000000號行動電話，斯時乙○○上開行
    動電話通話基地臺位置係在被告乙○○居住之「桃園縣觀音
    鄉」。又被告丙○○於當日晚間六、七時之間，亦曾多次以
    門號0000000000號、0000000000號行
    動電話與乙○○之上開行動電話門號互相聯絡，而在當日晚
    間七時五十九分許，乙○○上開行動電話之通話基地臺位置
    已在被告丙○○居住之「桃園縣中壢市」（基地臺位置為桃
    園縣中壢市○○街一四三號三樓頂）。嗣於同日晚間八時四
    分，乙○○在桃園縣中壢市以其前開門號之行動電話撥打甲○○門號0000000000號行動電話後，於當日晚間
    九時一分乙○○再次以相同門號撥打甲○○前開行動電話時
    ，乙○○之行動電話通話基地臺位置已到達甲○○居住之「
    桃園縣平鎮市」（基地臺位置為桃園縣平鎮市○○路七七號
    四樓頂）。嗣於當日晚上九時十三分起至十一時三十四分止
    ，丙○○連續於九時十三分、九時三十分、九時四十分、十
    時二十三分、十時二十七分、十時三十六分、十時五十三分
    、十時五十六分、十一時二分、十一時六分、十一時三十四
    分，以其門號0000000000號行動電話撥打乙○○
    上開行動電話門號與乙○○聯絡，而乙○○於同日晚間十一
    時十分、翌日○時五分，亦曾以其上開門號之行動電話撥打
    丙○○之門號0000000000號行動電話與丙○○聯
    繫，上開通話均有通話秒數，且通話基地臺位置亦均在桃園
    縣平鎮市○○路七七號四樓頂，有中華電信門號00000
    00000號行動電話資料查詢資料可參（外放證物袋），
    所示被告丙○○、乙○○與證人甲○○間之聯絡時間、所在
    位置等節，亦均與被告乙○○於警詢、偵查及原審自白情節
    相符。而案發當天共犯「小丘」、「召炫」二人，係另行駕
    車進入甲○○住處，丙○○於行竊完畢後亦係搭乘廂型車一
    輛離開甲○○住處社區一節，亦核與證人即案發當晚被告社
    區值班保全人員李振聲於原審結證：「案發當天上有一輛廂
    型車，它的顏色跟伊社區住戶的車很像，唯一不一樣是他車
    子的旁邊有白字，那輛車也是從伊警衛室旁邊下去地下室」
    等節（原審卷一四九頁），相核一致。綜上，九十五年三月
    十二日當日下午五時許，被告丙○○曾以電話與當時人在桃
    園縣觀音鄉之被告乙○○聯絡，要求乙○○前往桃園縣中壢
    市搭載丙○○。同日晚間七時五十九分，乙○○即自桃園縣
    觀音鄉抵達丙○○位於桃園縣中壢市之住處。嗣於八時四分
    ，乙○○在丙○○位於桃園縣中壢市住處內撥打甲○○之行
    動電話確認甲○○之動向後，即駕車搭載丙○○前往甲○○
    位於桃園縣平鎮市之住處，並於抵達甲○○住處後之當日晚
    間九時一分，乙○○再次以相同門號撥打甲○○前開行動電
    話以確定甲○○之行蹤。嗣丙○○即先行進入甲○○住處，
    「小丘」、「召炫」二人隨後駕駛廂型車一輛進入甲○○住
    處社區，丙○○即與「小丘」及遭社區地下室監視錄影器攝
    得之「召炫」三人，擊破甲○○住處陽臺之鋁門窗玻璃後，
    翻越該窗進入甲○○之住處行竊，竊得甲○○所有之現金三
    萬元、黃金三兩、筆記型電腦一臺、手錶六只、集郵冊十三
    本、錢幣冊二本、數位相機三臺、現金卡及信用卡共十張、
    數據機一臺、無線上網機一臺、護貝機一臺，至翌日即九十
    五年三月十三日凌晨○時五分許，始共乘上開廂行車一輛離
    開甲○○之住處，丙○○嗣另改乘乙○○之自用小客車離去
    等節，堪以認定。
  (二)至被告乙○○就其與被告丙○○共同謀議行竊被害人甲○○
    一節，於警詢以迄原審審理中雖曾辯稱：「伊是在駕車搭載
    丙○○前往甲○○住處的路上，丙○○才告訴伊要去甲○○
    家中竊盜，之前丙○○騙伊說要購買毒品」云云；或辯稱：
    「丙○○與甲○○有糾紛，當天丙○○叫伊載他去甲○○家
    中，沒有跟伊說要做什麼」云云；再辯稱：「伊在丙○○住
    處打電話向甲○○購買毒品，知道甲○○不在家之後，丙○○才說要去甲○○住處竊盜，所以伊才載丙○○過去」云云
    。惟查：本案係被告丙○○及乙○○共謀行竊乙情，已據被
    告丙○○於本院證述在卷（本院卷八四、九七、一一五頁）
    ，而被告乙○○於警詢時亦曾供承，本件案發前丙○○即已
    知悉甲○○當天將前往臺中，故要求乙○○「打去看看」，
    撥打電話向甲○○確認，且依甲○○所證，其於案發當晚僅
    曾接獲乙○○所打表示欲向甲○○「拿東西」之電話，足認
    當天丙○○要乙○○「打去看看」時，乙○○即係以購買毒
    品毒由，撥打甲○○行動電話與甲○○聯絡，益徵乙○○所
    稱向甲○○購毒一事，僅係探聽甲○○是否在家之藉口。況
    被告乙○○於九十五年三月十二日晚間八時四分許，在丙○○住處，以門號0000000000號行動電話撥打甲○○持用之門號0000000000號行動電話與甲○○聯
    絡時，甲○○已明確告知乙○○其當日晚間將前往臺中，請
    乙○○翌日再聯絡，是丙○○、乙○○斯時已顯可預見甲○○於短時間將無法返回住處，倘被告丙○○、乙○○確係欲
    購買毒品，則渠等大可先與甲○○確認返家時間，以便於甲○○返家後再行前往購買，或另覓其他購毒管道以解決需求
    ，是倘非被告丙○○、乙○○在案發當天赴甲○○住處前，
    即係存有竊盜之犯意聯絡，否則豈有竟在明知甲○○已不在
    住處，且亦不知甲○○究於何時返回該處，故當天晚上縱使
    前往甲○○住處，亦顯然無法達成其購買毒品目的之情形下
    ，仍逕自開車前往甲○○之住處之理？是被告乙○○前開所
    辯，顯均係卸責之詞，洵無足採。
  (三)又被告乙○○於原審尚辯稱：「案發當天伊只有負責載丙○○到甲○  ○住處附近，伊並沒有進入甲○○住處，也沒有
    參與竊盜」云云。經查：被告丙○○與乙○○於九十五年三
    月十二日晚間係同車前往甲○○住處，於同日晚間九時二分
    許抵達，並於翌日凌晨○時五分許，一同自該處離開，此為
    丙○○、乙○○所供承在卷。而案發當晚九時十三分許起至
    翌日凌晨○時五分許止，被告丙○○曾多次以門號0000
    000000號、0000000000號行動電話與乙○○之門號0000000000號行動電話相互密集聯繫，
    而上開行動電話之通話基地臺位置亦均在甲○○住處附近之
    桃園縣平鎮市○○路七七號四樓頂，此有上開中華電信門號
    0000000000號行動電話資料查詢資料可考（外放
    證物袋），足認被告丙○○、乙○○於此段時間之行蹤確係
    均在甲○○住處周圍。以被告丙○○、乙○○二人斯時均在
    甲○○住處附近，卻以行動電話頻繁聯繫一情以觀，渠等二
    人顯係身處不同位置，始需藉行動電話以保持聯絡，是被告
    乙○○所辯其並未進入甲○○住處一節，應堪採信。至證人
    甲○○於警詢、檢察官訊問時及原審審理中，就卷附甲○○
    住處社區地下室監視錄影帶翻拍照片二張（偵卷三二頁）所
    示手持甲○○住處保險箱之竊嫌究為何人一節，或稱確係乙○○、或稱應為丙○○，所證前後數次翻異，已均難驟信。
    是甲○○所稱翻拍照片之人為乙○○一情，無從信為真實。
    惟本件案發當晚九時十三分起至十一時三十四分止，即被告
    丙○○與「小丘」及「召炫」正在被害人甲○○住處內行竊
    之時，丙○○連續於九時十三分、九時三十分、九時四十分
    、十時二十三分、十時二十七分、十時三十六分、十時五十
    三分、十時五十六分、十一時二分、十一時六分、十一時三
    十四分，以其門號0000000000號行動電話撥打乙○○上開行動電話門號與乙○○聯絡，而乙○○於同日晚間
    十一時十分、翌日○時五分，亦曾以其上開門號之行動電話
    撥打丙○○之門號0000000000號行動電話與丙○○聯繫，且上開數次通話均有通話秒數，亦有前述中華電信
    門號0000000000號行動電話資料查詢一份在卷可
    憑（外放證物袋）。另查，本件被告乙○○前以購買毒品為
    由，向甲○○打探甲○○當晚行蹤之時，甲○○除告知乙○○其將前往臺中之外，並未告知乙○○明確之返家時間。衡
    諸常情，丙○○、「小丘」及「召炫」在甲○○住處行竊當
    時，倘不知悉屋主甲○○何時返家，且亦未能確保甲○○不
    會於渠等竊盜當中返回住處，則理當迅速行竊、盡快離開，
    豈有可能竟毫不擔心恐有遭逮之虞，而在甲○○住處放心行
    竊將近三小時之久，甚且於行竊當時尚有餘裕撥打高達十一
    通之電話與在甲○○住處外等候之乙○○談天閒聊之理？是
    堪認被告乙○○於甲○○社區住處聯外必經之巷口等候，並
    以電話密集與丙○○聯絡，顯係慮及甲○○恐隨時返回住處
    ，或有其餘突發狀況，為使丙○○等人得隨時以電話掌握甲○○是否返家之情況，而負責在外把風，使負責行竊之丙○○等人得好整以暇進行竊盜行為。是被告乙○○所為，顯在
    排除丙○○等人為竊盜犯行時可能發生之障礙，以促成本次
    竊盜犯行順利實現，而分擔竊盜行為之一部。從而，被告乙○○所辯其並未參與本件竊盜犯行云云，顯為飾詞矯卸，洵
    無堪採。
  (四)另就被告乙○○係與被告丙○○、「小丘」及「召炫」四人
    共謀竊盜甲○○一節，被告乙○○於原審又辯稱：「案發當
    天丙○○並沒有跟伊說要跟別人一起去行竊」云云。復再辯
    稱：「伊不知道丙○○要去甲○○住處做什麼，丙○○自己
    有聯絡人過去」云云。惟查：案發當天丙○○自甲○○住處
    離開時，係搭乘廂型車一輛，且丙○○手中並無任何贓物，
    但乙○○未曾詢問丙○○為何竟有廂型車可供搭乘，亦未詢
    問何以並無任何贓物在手等情，業據被告乙○○於原審審理
    中供承在卷。惟查，被告乙○○既與丙○○出於竊盜之犯意
    聯絡而前往被害人甲○○住處行竊，且丙○○在甲○○之住
    處內已有約三小時之時間，然竟係空手折返，且竟搭乘不詳
    廂型車自甲○○住處社區離開，衡諸常情，倘非乙○○就被
    告丙○○行竊完畢後將如何離開甲○○住處，及竊得之贓物
    將如何安頓處置一節，早已心知肚明而無詢問必要外，無論
    基於共犯之地位或好奇心使然，乙○○豈有對此異常狀況竟
    視若無睹而從未探究之理？是被告乙○○所辯並不知悉行竊
    之人除丙○○外，另有「小丘」、「召炫」二人一節，顯係
    推諉之詞，不足採信。
  (五)至被告乙○○於檢察官訊問及原審審理中辯稱：「伊在警詢
    時，是因為九十五年三月十四日伊到甲○○住處，被甲○○
    和他的十多名友人毆打，甲○○找了一大群人打伊，並且把
    伊押到派出所，伊才承認。伊有向員警表示遭甲○○毆打，
    派出所員警說甲○○不好惹，如果伊要講甲○○毆打伊，他
    們也會照伊說的記載於筆錄上，但伊因為害怕而沒有說出來
    。伊有跟檢察官說要驗傷，後來在監所也有紀錄」云云。惟
    查：被告上開指述，業為證人即被害人甲○○於檢察官訊問
    時以迄原審審理中始終否認在卷（偵卷七六頁，原審卷一三
    二頁），且證人即被告到案當日製作警詢筆錄之員警黃永煇
    亦於檢察官訊問時及原審中結證稱：「九十五年三月十四日
    凌晨，乙○○因涉犯竊盜罪嫌，由伊製作警詢筆錄。當天乙○○和甲○○及甲○○之友人一起走進派出所，並未遭人押
    住或抓住。甲○○前一天凌晨即曾至派出所報案，故我們原
    即知悉甲○○住處遭竊一事。甲○○稱乙○○即為涉嫌竊盜
    他住處財物之人，當天派出所係由伊當班，故由伊詢問乙○○竊盜案情。乙○○表示是因其與甲○○於住處附近路上相
    遇，故與甲○○同至派出所，乙○○並未指述曾遭甲○○毆
    打逼供。伊向乙○○瞭解案情並製作筆錄時，竊盜案情均係
    乙○○主動陳述承認，我們製作筆錄時均係單獨訊問，並無
    他人在旁威脅逼迫乙○○承認犯行。乙○○與甲○○到派出
    所時，伊看見乙○○身上並無傷勢」等語綦詳（偵卷五一頁
    ，原審卷一二五至一三一頁）。查證人即員警黃永煇於檢察
    官訊問及原審審理中，經告以偽證罪之處罰後，分別到庭具
    結證述如上，係以刑事責任擔保其證言之真實性，且證人黃
    永煇與被告乙○○、被害人甲○○並不相識，彼此間亦無任
    何嫌隙，當無甘冒涉犯偽證罪之風險，僅為蓄意構陷素無怨
    隙之乙○○，以迴護迎合無甚交情之被害人甲○○之理，本
    院就其前開證言又查無顯著瑕疵，是其證述應值採信。再者
    ，被告乙○○於九十五年三月十四日入臺灣桃園看守所附設
    勒戒處所執行觀察勒戒時，羈押時，有右手臂紅腫、擦傷、
    右後背疼痛等情事，此有臺灣桃園看守所九十五年七月二十
    四日桃所衛字第○九五九九○一八四六號函檢附之「臺灣桃
    園看守所附設勒戒處所新收收容人內外傷紀錄表」一份及檢
    查照片三張在卷足稽（偵卷七○至七三頁），惟倘依被告所
    述，其於九十五年三月十四日當天係遭甲○○及其數十名友
    人群集圍毆，且甲○○等人毆打下手之重，甚且足以讓被告
    乙○○坦承涉犯本件最輕本刑有期徒刑六月以上，最重甚可
    判處有期徒刑五年之加重竊盜罪嫌，則以被告乙○○上開遭
    多人同時毆打之情狀，勢將造成被告全身之軀幹、四肢、頭
    臉等部位有多處紅腫、擦傷、瘀血等跡象，惟經臺灣桃園看
    守所附設勒戒處所檢查結果，被告除右手臂紅腫、擦傷及右
    後背疼痛外，身體其餘部位均無任何傷勢，且依卷附檢查照
    片所示，被告右手臂之傷勢輕微、範圍甚小，右後背部外觀
    甚且查無傷害跡象，其情顯與被告所稱係遭被害人甲○○及
    數十名友人圍毆攻擊所應產生之傷害情狀不符，已與常理有
    違，洵難驟信。是被告乙○○所稱於警詢中係因遭被害人甲○○夥同友人毆打而為自白一節，顯係臨訟杜撰飾卸之詞。
    從而，被告丙○○、乙○○二人於原審辯稱均不足採，況渠
    等於本院審理時已就本件竊盜犯行坦承不諱，亦徵本件被告
    二人竊盜犯行明確。
  (六)至證人即被害人甲○○於警詢以迄原審審理中，均證稱其上
    址遭強盜之住處大門門鎖遭歹徒以電焊破壞等語。惟查：本
    件證人即被害人甲○○雖曾證稱，其自社區地下室監視錄影
    帶上，看見二名不詳人士從地下室推電焊上樓，惟亦於原審
    審理中證稱，其自案發當時社區監視器所看到可能的竊嫌，
    僅有卷附翻拍照片上之人，該翻拍照片二張所拍攝到的人係
    同一人。而甲○○就其所稱推電焊上樓之該二名男子，究否
    即為前開監視器翻拍照片所示手持甲○○住處保險箱之人？
    抑或是否為被告丙○○？或甚且實係不詳之第三人一節，均
    未能明確指證，實難逕認該二名不詳男子與本案被告丙○○
    及共犯之人「小丘」、「召炫」間有何關聯。且本件復查無
    電焊扣案，是尚難驟認被告丙○○等人，有何持用電焊波壞
    被害人甲○○住處鐵門門鎖之情事。綜上所述，本件事證明
    確，被告丙○○、乙○○犯行洵堪認定，應予依法論科。
四、法律適用之比較說明及論罪理由：
  (一)被告行為時刑法第二十八條共犯之規定，原規定：「二人以
    上共同『實施  』犯罪之行為者，皆為共同正犯」。被告行
    為後該條修正為：「二人以上共同『實行』犯罪之行為者，
    皆為共同正犯」。揆諸本條之修正理由係為釐清陰謀共同正
    犯，預備共同正犯，共謀共同正犯是否合乎本條規定之正犯
    要件。而本案被告等所為犯行，既均屬實行犯罪行為之正犯
    ，不論依修正刑法第二十八條或修正後刑法第二十八條之規
    定，均為共同正犯，上述刑法第二十八條之修正內容，對被
    告尚無有利或不利之情形，自應適用裁判時即修正後刑法第
    二十八條之規定（最高法院九十五年度第二十一次刑事庭會
    議決議參照）。
  (二)再被告行為後，刑法第四十七條累犯之規定經修正，修正後
    刑法第四十七條第一項規定：「受徒刑之執行完畢，或一部
    之執行而赦免後，五年以內故意再犯有期徒刑以上之罪者，
    為累犯，加重本刑至二分之一」。比較修正前、後該條之規
    定，可知修正前有關累犯之成立，不以再犯之罪係故意犯罪
    為限，然修正後之規定，則以再犯故意犯（不包括過失犯）
    為成立累犯之要件。而本案被告甲○○係故意再犯本案，不
    論依修正刑法第四十七條或修正後刑法第四十七條之規定，
    均為累犯，上述刑法第四十七條之修正內容，對被告丙○○
    尚無有利或不利之情形，自應適用裁判時即修正後刑法第四
    十七條之規定（最高法院九十七年度第一次刑事庭會議決議
    參照）。
  (三)按刑法第三百二十一條第一項第二款所謂毀越門扇牆垣，係
    指毀損或超越及踰越門扇牆垣而言，與啟門入室者有別；又
    所謂其他安全設備，係指門扇牆垣以外之防閑設備而言，而
    窗戶具有防閑作用，非其家由此進出之門，自屬該條款所定
    之其他安全設備（最高法院五十二年度台上字第七一一號裁
    判、四十五年台上字第一四四三號判例意旨參照），是證人
    即被害人甲○○前開遭被告丙○○等人，以不詳之物（無證
    據證明係兇器）擊破翻越侵入而強盜之住宅陽臺窗戶，自均
    屬上開條款所定之安全設備無訛。
  (四)核被告丙○○、乙○○所為，均係犯刑法第三百二十一條第
    一項第四款、第二款、第一款之結夥三人以上、毀越安全設
    備、於夜間侵入住宅竊盜罪。被告丙○○與乙○○及綽號「
    召炫」、「小丘」之成年男子間有直接竊盜之犯意聯絡，應
    論以共同正犯。至於被告乙○○與綽號「召炫」、「小丘」
    間，雖無證據證明其等於案發前有直接之聯絡。惟按共同實
    施犯罪行為，在合同意思範圍內，相互利用他人之行為，以
    達其犯罪之目的，原不必每一階段均參與，祇須分擔犯罪行
    為之一部，即應對於全部所發生之結果共同負責。又共同正
    犯之意思聯絡，不限於事前有所協議，於行為當時，基於相
    互之認識，以共同犯罪之意思參與者，亦無礙於共同正犯之
    成立（最高法院九十二年度台上字第五四二六號判決參照）
    ；亦即共同正犯之意思聯絡，原不以數人間直接發生者為限
    ，即有間接之聯絡者，亦包括在內（最高法院九十二年度台
    上字第五四０七號判決參照）。又刑法上所謂結夥三人以上
    係指有共同犯罪之故意，結為一夥而言。把風行為，在排除
    犯罪障礙，助成犯罪之實現，在合同意思範圍內分擔犯罪行
    為之一部，故亦係共同正犯而應計入結夥之內（最高法院七
    十二年度台上字第三二○一號判決意旨參照）。被告乙○○
    自到達案發現場後，自被告丙○○處知悉尚有「召炫」、「
    小丘」者參與犯罪，並負責入內行竊，其等顯然在合同之意
    思範圍內，相互利用他人之行為，以達其犯罪之目的，揆之
    上開判決意旨，自應對於全部所發生之結果共同負責。是以
    被告乙○○與「召炫」及「召炫」成年男子，就前述犯行，
    亦有犯意之聯絡及行為之分擔，均應依刑法第二十八條規定
    論以共同正犯。
  (五)被告丙○○有如事實一所載犯罪科刑及執行完畢之情形，有
    有本院被告前案紀錄表在卷可查（本院卷三一至三九頁），
    其於有期徒刑執行完畢後五年內，故意再犯本件有期徒刑以
    上之罪，應依刑法第四十七條之規定，論以累犯，並加重其
    刑。
五、原判決撤銷及科刑理由：
  (一)原審據以對被告等論罪科刑，固非無見。惟查，(1)原判決認
    定被告等犯罪，在採證上援引前揭行動電話資料暨通聯紀錄
    、臺灣桃園看守所附設勒戒處所新收收容人內外傷紀錄表等
    文書證據為論罪依據，但該項證據資料有無證據能力一節，
    原判決未予敘明，難謂無理由不備之議；(2)原判決就被告乙○○如何與綽號「召炫」、「小丘」間亦有共犯之關係，於
    理由欄未予敘明理由，同有理由不備之違誤；被告等原執前
    詞，否認犯罪提起上訴，嗣於本院審理中均為認罪，惟請求
    從輕量處等語（本院卷一一四頁）雖無理由，惟原判決既有
    上揭之可議，仍屬無可維持，應由本院予以撤銷改判。
  (二)爰審酌被告丙○○、乙○○正值青壯，竟貪圖不勞而獲，於
    夜間侵入他人住宅行竊，於居家安寧有所妨礙，且亦未將竊
    得之物歸還予被害人甲○○，造成其財物損失。又被告丙○○於原審審理中矢口否認犯行，飾詞矯卸，惟於本院審理中
    已坦承犯行，非無悔意；被告乙○○於檢察官訊問及原審審
    理中，心存僥倖，就其與被告丙○○及「小丘」、「召炫」
    行竊甲○○住處之犯意聯絡及行為分擔情節屢屢否認且多所
    迴避，惟念被告乙○○於警詢之初尚曾坦承犯行，嗣於本院
    審理中亦為認罪，尚非毫無悔意，暨被告二人之犯罪動機、
    目的、手段等一切情狀，分別量處被告丙○○有期徒刑一年
    六月、乙○○有期徒刑一年一月。又被告二人上揭犯行係在
    九十六年四月二十四日以前，且所宣告之刑均為一年六月以
    下有期徒刑，合於中華民國九十六年罪犯減刑條例之減刑條
    件，爰依法各減其宣告刑二分之一，為有期徒刑九月、六月
    又十五日，以資懲儆。
據上論斷，應依刑事訴訟法第三百六十九條第一項前段、第三百
六十四條、第二百九十九條第一項前段，刑法第二條第一項前段
、第三百二十一條第一項第四款、第二款、第一款、第二十八條
、第四十七條，中華民國九十六年罪犯減刑條例第二條第一項第
三款、第七條，判決如主文。
本案經檢察官王壬貴到庭執行職務。
中    華    民    國    97    年    7    月    15    日
                刑事第十八庭審判長法  官  吳鴻章
                                  法  官  周政達
                                  法  官  段景榕
以上正本證明與原本無異。
不得上訴。
                                  書記官  陳靜姿
中    華    民    國    97    年    7    月    15    日
附錄：本案論罪科刑法條全文
中華民國刑法第321條（加重竊盜罪）
犯竊盜罪而有左列情形之一者，處 6 月以上、 5 年以下有期徒
刑：
一、於夜間侵入住宅或有人居住之建築物、船艦或隱匿其內而犯
    之者。
二、毀越門扇、牆垣或其他安全設備而犯之者。
三、攜帶兇器而犯之者。
四、結夥三人以上而犯之者。
五、乘火災、水災或其他災害之際而犯之者。
六、在車站或埠頭而犯之者。
前項之未遂犯罰之。


司法院資訊處製作；財團法人民間司法改革基金會備份。
